【裁判字號】    97,交聲,2655
【裁判日期】    980123
【裁判案由】    交管條例聲異
【裁判全文】
臺灣板橋地方法院交通事件裁定        97年度交聲字第2655號
原處分機關  交通部公路總局臺北區監理所
異  議  人  甲○○
上列受處分人因違反道路交通管理處罰條例案件，對於交通部公
路總局台北區監理所民國97年9 月22日所為之北監自裁字裁40-C
P0000000號裁決處分（原舉發案號臺北縣政府警察局97年8 月4
日北縣警交字第CP0000000 號），聲明異議，本院裁定如下：
    主  文
異議駁回。
    理  由
一、原處分意旨略以：異議人甲○○於民國97年6 月26日16時38
    分駕駛車號6426- EQ號自用小客車，於臺北縣板橋市○○路
    ○段處，經臺北縣政府警察局板橋分局員警以異議人所有之
    該車輛有「在設有禁止停車標線之處所停車」之違規事由逕
    行舉發，嗣異議人提出申訴，經交通部公路總局台北區監理
    所（下稱原處分機關）函請舉發警局調查結果，認受處分人
    確有在設有禁止停車標線之處所停車之違規事實，乃依道路
    交通管理處罰條例第56條第1 項第4 款之規定，於97年9 月
    22 日 以北監自裁字裁40-CP0000000號裁處受處分人罰鍰新
    臺幣（下同）900 元。異議人於97年9 月9 日將罰鍰繳納後
    ，於97年9月22日收受裁決書，旋於同日提出本件異議。
二、異議理由略以：異議人並無符合違規禁止停車（黃線停車）
    之要件，蓋異議人於上開時、地載送小孩前往四川路一段補
    習班補習，因見地上劃有紅線及黃線兩種，認為混淆不清可
    以停車，但怕影響交通遂將車輛緊靠路邊並將後照鏡內縮，
    在停妥車輛未熄火之狀態下，等小孩下車後稍整理小孩書包
    ，即開車離去，前後時間不超過3 分鐘，何來違反道路交通
    管理處罰條例第56條第1 項第4 款之行為？且異議人於97年
    9 月14日下午2 時許致電警政署交通組查詢有關逕行舉發違
    規停車之程序，其承辦人陳稱在警政署內部有規定舉發禁止
    停車前必須張貼逕行舉發告知單，但在逕行舉發之照片裡未
    見有張貼逕行舉發告發單，顯然不合法定程序，為此聲明異
    議並請求撤銷原處分云云。
三、按「汽車駕駛人停車時，在設有禁止停車標誌、標線之處所
    停車時，處600 元以上1,200 元以下罰鍰」，道路交通管理
    處罰條例第56條第1 項第4 款定有明文；又所謂汽車，依同
    條例第3 條第8 款規定，包括機器腳踏車；次按「汽車駕駛
    人停車時，有下列情形之一者，處新臺幣六百元以上一千二
    百元以下罰鍰：…四、在設有禁止停車標誌、標線之處所停
    車。」、「標線依其型態原則上分類如左：一、線條以實線
    或虛線標繪於路面或緣石上，用以管制交通者，原則上區分
    如左：…(四)黃實線：設於路側者，用以禁止停車；設於中央
    分向島兩側者，用以分隔對向車流。」道路交通管理處罰條
    例第56 條 第1 項第4 款、道路交通標誌標線號誌設置規則
    第149 條第1項 第1 款第4 目分別規定甚明。再按「汽車駕
    駛人之行為有左列情形之一，當場不能或不宜攔截製單舉發
    者，得對汽車所有人逕行舉發處罰：…七、經以科學儀器取
    得證據資料證明其行為違規。」、「前項第七款之科學儀器
    應採固定式，並定期於網站公布其設置地點。但汽車駕駛人
    之行為屬下列情形之一者，不在此限：…四、違規停車而駕
    駛人不在場。」、「第一項逕行舉發，應記明車輛牌照號碼
    、車型等可資辨明之資料，以汽車所有人為被通知人製單舉
    發。」道路交通管理處罰條例第7 條之2 第1 項第7 款、第
    2 項第4 款、第4 項亦有明文足據。又所謂「停車」，依道
    路交通管理處罰條例第3 條第10款規定，指車輛停放於道路
    兩側或停車場所，而不立即行駛者而言；而所謂「臨時停車
    」，依同條第九款規定，係指車輛因上、下人、客，裝卸物
    品，其引擎未熄火，停止時間未滿三分鐘，保持立即行駛之
    狀態而言。準此，若車輛駕駛人下車已離開駕駛座，雖僅短
    暫停靠，車子並未熄火，惟此時顯已處於無法立即駛離之狀
    態，即非屬「臨時停車」，而應屬「停車」至明。
四、經查：
  (一)異議人於97年6 月26日16時38分駕駛車號6426-EQ 號自用小
    客車，行經臺北縣板橋市○○路○段處，為臺北縣政府警察
    局板橋分局員警呂明州以異議人有「在設有禁止停車標線之
    處所停車」之事由而逕行舉發等情，有原舉發機關掣發之北
    縣警交字第CP0000000 號舉發違反道路交通管理事件通知單
    1 紙，及交通部公路總局台北區監理所所為之97年9 月22日
    北監自裁字裁40-CP0000000號裁決書各1 份，暨採證照片1
    張在卷可稽。
  (二)異議人雖以前揭情詞置辯，然依卷附舉發照片可徵，異議人
    系爭車輛所停放之地點，路面上繪製有黃色實線，雖該黃色
    實線下方另有露出遭覆蓋之部分紅線，但該黃色實線之標線
    仍清晰可見，且相當完整明顯，並未再為其他標線遮蔽，就
    一般具有通常智識之駕駛人而言，即可知悉上開車輛之停放
    位置係屬標示黃色實線之禁止停車處，亦即一般道路使用人
    仍應能清楚辨別該處係禁止停車，並無誤認仍可合法停車之
    情形，是異議人辯稱該地上因劃有紅線及黃線兩種，故認為
    混淆不清可以停車云云，尚無足取。且按禁止停車路段之設
    置係為考量路段實際條件及行車安全確不適停車所繪設，目
    的即在禁止所有車輛於繪設該類標線路段上之任何停車行為
    ，是異議人所停放系爭汽車處，既劃有黃實線禁止停車，異
    議人自應確實遵守相關之規定，駕駛人於設置禁止停車線之
    處所停車，其違規之行為即已成立，當不能僅為圖一己之便
    ，即將之任意停放於禁止停車之處所。
  (三)另異議人將系爭汽車停放於該禁止停車之處所後，即將引擎
    熄火，並離開駕駛座至少3 分鐘乙節，已據舉發員警即證人
    呂明州到庭證稱：我當時在板橋分局的轄區大路作巡邏，後
    來在四川路一段，看到系爭車輛停放在紅線，當時我認定是
    紅線，而紅線是屬於禁止停車的區域，所以我就拍照舉發，
    當時我有靠近車子，但是我並沒有看到駕駛人，當時駕駛人
    並不在車上，所以我才逕行舉發；車子當時有熄火，沒有閃
    燈，我當時有拍照，從我發現到拍照離開約2 、3 分鐘，當
    時我在現場有敲敲車門發現沒有人，就登錄車號、地點，接
    著就拍照，之後我就離開；我覺得縱使認定是黃線也只可以
    臨時停車，不可以停車，但臨時停車有以下要件，即引擎不
    可以熄火及駕駛人不可以下車，而且停車不可以超過3 分鐘
    ，但本件就已經不符合前面兩件要件，所以我就認定他是停
    車，而不是臨時停車，何況他已經將汽車的後照鏡內縮，代
    表沒有可以做好隨時駛離的動作，且我並沒有遇到駕駛人；
    現場如同採證照片顯示，有一點黃線覆蓋在紅線上，本件的
    標線確實不清，但是我是認定他是違規停車，而非臨時停車
    ，亦即駕駛人不在車上，因為我們都會去敲車門，否則我們
    只需要當場舉發即可，無須逕行舉發，何況如果駕駛人在車
    上，他看到我拍照片，一定會會有抗議的舉動，所以本件我
    已經認定他就是違規停車，而不是臨時停車，我也可以確定
    車是熄火的，也沒有做任何的閃燈動作；此外，我並沒有發
    現附近有其他類似的車子停放在該地，或有父母要來接送補
    習班小孩的情形，否則我們如果遇到類似學校、補習班、銀
    行有這種民眾臨時停車的狀況或是不嚴重的違規停車，我們
    都不會刁難，也不會去舉發，但本件完全看不出來有上述的
    情形，附近也空無一人等語綦詳（見本院97年10月31日訊問
    筆錄），而交通勤務警察或依法令執行交通稽查任務人員，
    開單舉發違反道路交通管理處罰條例所列之違規事實，經公
    路主管機關或警察機關所為之裁決處罰，本質上乃為行政處
    分，係公務員基於職務上權力，依法就特定之具體事件所為
    ，並具有公法上效果之單方行政行為，而根據公務員為公法
    上行為具有公信力之原則，該行政處分當可被推定為真正，
    且其據以依法處分之事實認定，亦應可推定為正確無誤，故
    本此公信原則，立法者乃制定上開相關規定，使交通勤務警
    察或依法令執行交通稽查任務人員得當機處置而為舉發，以
    達成維護交通秩序及公共安全之行政目的。是本件舉發員警
    即證人呂明州既係依法執行公務之警員，且衡情，其與異議
    人素不相識，亦無怨隙，自應無甘冒自身觸犯偽證罪之風險
    而設詞誣攀異議人之理，其又已到庭具結作證，更係以刑事
    責任擔保其證言之真實性，故證人呂明州就其親眼見聞，受
    有具結程序及偽證罪之擔保之情形下，既已到庭證述如上，
    自堪採信。準此，異議人因已下車離開駕駛座，且已熄火，
    並收起後照鏡，顯屬無法立即駛離之停車狀態甚明。異議人
    雖否認有將車子熄火，辯稱其僅離開3 分鐘云云，但其既已
    不否認當時已經收起該汽之後照鏡，並下車離開駕駛座，進
    入安親班內接送小孩等節，是不問其有無將車子熄火，均已
    呈現無法立即駛離之狀態，核非屬「臨時停車」，而應屬「
    停車」至明。異議人此部分之抗辯，仍無從據以為其卸責之
    事由。
  (四)又依道路交通管理處罰條例第7 條之2 之規定逕行舉發，應
    記明車輛牌照號碼、車型等可資辨明之資料，以汽車所有人
    為被通知人製單舉發，有該條例同法條第4 項之規定可稽。
    本件舉發員警呂明州查悉上揭違規事實後，業已掣發舉發違
    反道路交通管理事件通知單而為逕行舉發，此有該舉發通知
    單可稽，且異議人亦未否認已合法收受該舉發通知單之事實
    ，復能於應到案日前向原處分機關提出申訴，已合於上揭逕
    行舉發之程序，舉發機關並無須在車上另行張貼或夾放告知
    單之程序。從而異議人另抗辯員警在逕行舉發前，應當場在
    車上張貼逕行舉發告知單，但異議人並未在車上發現該告知
    單云云，顯係將舉發機關應掣發之舉發違反道路交通管理事
    件通知單，誤為逕行舉發告知單，亦非可取。
  (五)基此，異議人所執異議之理由，均容無可採。異議人於97年
    6 月26日16時38分駕駛車號6426-EQ 之自用小客車，在板橋
    市○○路○段之禁止停車路段停車之違規事實，洵堪認定。
五、綜上所述，異議人於上開時、地，將所駕駛之汽車停放在屬
    禁止停車處所之違規事實，既經認定，則執勤警員對於該交
    通違規行為予以逕行舉發，原處分機關經查證後，因異議人
    已於期限內提出申訴聽候裁決，從而據此引用道路交通管理
    處罰條例第56條第1 項第4 款、違反道路交通管理事件統一
    裁罰基準表之規定，裁處異議人罰鍰900 元，於法即無不當
    。本件異議內容，核無理由，應予駁回。
據上論斷，應依道路交通案件處理辦法第19條，裁定如主文。
中    華    民    國    98    年    1     月    23    日
                  交通法庭  法  官  邱景芬
上正本證明與原本無異。
如不服本裁定應於送達後五日內向本院提出抗告狀。
                            書記官  黃文儀
中    華    民    國    98    年    2     月    5     日


司法院資訊處製作；財團法人民間司法改革基金會備份。
